【裁判字號】    98,台非,330
【裁判日期】    981119
【裁判案由】    賭博
【裁判全文】
最高法院刑事判決              九十八年度台非字第三三０號
上  訴  人  最高法院檢察署檢察總長
被      告  甲○○
上列上訴人因被告賭博案件，對於台灣台中地方法院中華民國九
十八年七月七日第一審確定判決（九十八年度易字第一八六二號
，起訴案號：台灣台中地方法院檢察署九十八年度速偵字第一二
八二號），認為違法，提起非常上訴，本院判決如下：
    主  文
原判決關於甲○○部分撤銷。
    理  由
非常上訴理由稱：「按同一案件曾經判決確定者，應諭知免訴之
判決，刑事訴訟法第三百零二條第一款定有明文，此即訴訟法上
所謂一事不再理之原則。查原判決認定被告甲○○基於賭博之犯
意，於（民國）九十八年三月十六日、十七日，二次至台中縣龍
井鄉○○街○段一一八號『上昇文具行』，把玩賭博性電子遊戲
機賭博財物，涉有違反刑法第二百六十六條第一項前段之賭博罪
，業經台灣台中地方法院沙鹿簡易庭於九十八年五月二十六日以
九十八年度沙簡字第二六五號分別判處罰金新台幣六千元，並於
判決中就另一被告林鎂惠敘明將另行簽移由該院刑事庭審理，該
案並於九十八年六月十五日確定。有台灣台中地方法院沙鹿簡易
庭九十八年度沙簡字第二六五號判決、台灣台中地方法院九十八
年度易字第一八六二號判決及全國刑案資料查註表各一份在卷可
稽。則原審原應僅就另一名被告林鎂惠為判決，就被告甲○○部
分應為免訴之判決，乃竟仍為有罪之實體判決，顯有適用法則不
當之違法，爰依刑事訴訟法第四百四十一條、第四百四十三條提
起非常上訴，以資糾正。」等語。
本院按法院之得對於具體案件，具有審判之職權，本訴訟制度之
原則，蓋有訴訟關係在。此項訴訟關係，係由於訴訟繫屬而得，
訴訟繫屬，除因訴之撤回外，一經法院為終局判決即不存在。同
一犯罪事實，經檢察官提起公訴或自訴人提起自訴之案件，依一
事不再理之刑事訴訟原則，法院不得就同一追訴為雙重判決，苟
就同一公訴或自訴且已為實體判決之案件，並未重行起訴，卻為
重複之實體判決者，即屬違背法令，其判決固屬無效，但並非不
存在，仍具有形式之效力。如經確定，自得提起非常上訴。又一
般違背法令之確定判決不利於被告者，依刑事訴訟法第四百四十
七條第一項第一款之規定，非常上訴審，本應將原判決違背法令
部分撤銷後，另行判決，然因上述之違法判決係對業經判決之同
一公訴或自訴重複為之，核與同法第三百零三條第二款所定，即
在同一法院重行起訴而應諭知不受理判決之情形有間，故祇應將
違法之判決撤銷，予以糾正，即恢復未判決之原有狀態，毋庸另
為判決。查被告甲○○於九十八年三月十六日及同年月十七日，
在台中縣龍井鄉○○街○段一一八號「上昇文具行」，二次把玩
賭博性電子遊戲機賭博財物之犯行，前經台灣台中地方法院檢察
署檢察官以九十八年度速偵字第一二八二號聲請簡易判決處刑書
，向台灣台中地方法院聲請簡易判決，經該院沙鹿簡易庭於九十
八年五月二十六日，以九十八年度沙簡字第二六五號刑事簡易判
決，就被告部分論以在公眾得出入之場所賭博財物二罪，各科處
被告罰金新台幣六千元，如易服勞役，均以新台幣一千元折算一
日，並於九十八年六月十五日確定。台灣台中地方法院沙鹿簡易
庭並認同案中，關於林鎂惠部分不宜以簡易判決處刑，而將之函
送同院刑事庭依通常程序審理。乃原法院不察，於九十八年七月
七日，以九十八年度易字第一八六二號刑事判決，除對林鎂惠諭
知共同意圖營利，聚眾賭博罪刑外，並再就被告部分為實體判決
，論被告以在公眾得出入之場所賭博財物二罪，各科處被告罰金
新台幣二千元，如易服勞役，均以新台幣一千元折算一日，亦於
九十八年七月二十七日確定。上情有台灣台中地方法院沙鹿簡易
庭九十八年度沙簡字第二六五號卷宗、台灣台中地方法院九十八
年度易字第一八六二號卷宗可稽。本件並非對已經起訴之案件重
行起訴所為之判決，而係對同一聲請簡易判決處刑書所為之重複
判決，致同一案件有二個不同結果之判決存在，揆諸上開說明，
顯屬違背法令。案經確定，非常上訴意旨執以指摘，洵有理由。
原判決固不生效力，惟既具有判決之形式，應由本院將原判決關
於被告部分撤銷，以資糾正。
據上論結，應依刑事訴訟法第四百四十七條第一項第一款，判決
如主文。
中    華    民    國  九十八  年   十一   月   十九   日
                      最高法院刑事第一庭
                          審判長法官  董  明  霈
                                法官  林  茂  雄
                                法官  張  祺  祥
                                法官  陳  祐  治
                                法官  林  瑞  斌
      本件正本證明與原本無異
                                      書  記  官
中    華    民    國  九十八  年   十一   月  二十七  日
                                                    ｍ


司法院資訊處製作；財團法人民間司法改革基金會備份。
